行　政　法　院　判　決　　　　　　　　　　　　　八十七年度判字第二二○二號
　　再 審原 告　甲○○
　　再 審被 告　經濟部中央標準局
右當事人間因商標註冊事件，再審原告對本院中華民國八十六年十月十七日八十六年
度判字第二五四六號判決，提起再審之訴。本院判決如左︰
　　主  文
再審之訴駁回。
　　事  實
緣再審原告於民國八十四年十一月三日以「ART MORE及圖」商標，指定使用於商品及
服務分類表第二十六類之花邊、珠繡、刺繡品、十字繡、裝飾亮片、人造花（花圈、
花藍）、塑膠花（樹）、紙花、緞帶花、皮雕花、金箔及紙裝手工藝品、髮叉、髮帶
（網、圈、針、簪）、領針、繩線編織手工藝品商品申請註冊。經再審被告依商標法
第三十七條第一項第十二款之規定予以核駁，發給八十五年九月三十日第二二五九六
二號商標核駁審定書。再審原告不服，循序提起行政訴訟，為本院八十六年度判字第
二五四六號判決駁回，遂以原判決有行政訴訟法第二十八條第一款再審情形為由，對
之提起再審之訴。茲摘兩造訴辯意旨於次：
再審原告起訴意旨略謂︰按商標圖樣相同或似近於他人同一商品或類似商品之註冊商
標，及其註冊商標期滿失效後未滿二年者，不得申請註冊，固為商標法第三十七條第
一項第十二款所明定，惟商標在核准註冊前，尚屬準備註冊程序，必自註冊之日始取
得商標專用權，申請註冊之商標，在註冊程序未終結前，法律或事實有所變更時，主
管機關應依變更後之法律或事實處理，此有鈞院五十七年判字第九五號判例可參，且
為鈞院一貫之見解。本件再審被告認系爭商標與註冊第二八九九六四號商標外文及圖
形相同，復均指定使用於同類商品，有違商標法第三十七條第一項第十二款規定而予
以核駁，但據以核駁之商標，既因專用期限屆滿未展延而失效，且期滿失效已滿二年
，無拘束系爭商標申請註冊之效力，揆諸前開判例及鈞院一貫之見解，自應依變更後
之事實處理，始為適法。類此案例，有行政院台八十五訴字第三○八二九號決定書及
鈞院七十九年度判字第一三六五號判決、八十年度判字第一四二七號判決可證，原判
決適用法規有誤，爰依行政訴訟法第二十八條第一款提起再審之訴等語。
再審被告答辯意旨略謂︰系爭商標主要部分之外文「ART MORE」與據以核駁之註冊第
二八九九六四號商標圖樣上主要部分之外文「ARTMORE 」，其字母及排列均相同，且
二商標圖樣主要部分之圖形皆為簡單線條勾勒而成之鶴鳥圖，異時異地隔離觀察，有
使人產生混同誤認之虞，復均指定使用於花邊、刺繡等同一或類似之商品，揆諸商標
法第三十七條第一項第十二款規定，自不得申請註冊。至訴稱據以核駁商標專用權到
期未延展且已逾二年，依法應不得再拘束系爭商標之申請乙節，惟八十五年九月三十
日原核駁處分時，據以核駁註冊第二八九九六四號商標於八十四年七月十五日期滿失
效後尚未滿二年，是再審被告依法核駁其註冊之申請並無不合等語。
　　理  由
按行政訴訟法第二十八條第一款所謂適用法規顯有錯誤，係指原判決所適用之法規與
該案應適用之現行法規相違背，或與解釋判例有所牴觸者而言。至於原判決所為事實
之認定或法律上之見解，再審原告對之縱有爭執，要難謂為適用法規顯有錯誤，執為
再審理由，據以提起再審之訴。本件再審原告主張原判決有行政訴訟法第二十八條第
一款適用法規顯有錯誤之再審理由，無非以：本件再審被告認系爭商標與據以核駁商
標近似，復均指定使用於同類商品，有違商標法第三十七條第一項第十二款規定而予
核駁，惟據以核駁之商標，業因專用期限屆滿未展延而失效，且於原判決時，期滿失
效逾二年，無拘束系爭商標申請註冊之效力，自應依本院五十七年判字第九十五號判
例意旨，依變更後之事實處理，原判決未依變更後事實處理，牴觸該判例，適用法規
顯有錯誤等語。經查本院五十七年判字第九十五號判例固謂：「商標在核准註冊以前
，尚屬準備註冊程序，必自註冊之日始取得商標專用權。申請註冊之商標，在註冊程
序未終結前，法律或事實有所變更時，主管機關應依變更後之法律或事實處理。」惟
該案據以核駁之商標係因違反當時商標法第十六條第一項第二款於再訴願程序中經撤
銷確定，而本件據以核駁之商標則係於再訴願決定後，原判決前，期滿失效二年，兩
者案情有間。且商標法第三十七條第一項第十二款規定：註冊商標期滿失效後未滿二
年者，不得申請註冊，係為保護合法註冊之商標專用權人，與上開判例之據以核駁商
標係因違法而經撤銷，不應保護者不同。系爭商標於合法註冊之據以核駁商標期滿失
效二年內即申請註冊，如許其因行政爭訟期間，該合法註冊商標期滿失效二年而得變
更原處分，准其註冊，無異容許申請註冊者取巧提前申請，商標法第三十七條第一項
第十二款之二年期間保護規定形同具文，是據以核駁商標係於行政爭訟程序終結前，
期滿失效二年，而非經撤銷者，無前開判例之適用，此為本院最近統一見解。原判決
未援用前開判例，並無不合，況該判例適用範圍如何？本件情形是否應適用該判例？
係屬法律見解問題，揆諸首揭說明，不得據為再審理由。另再審原告所引本院七十九
年度判字第一三六五號、八十年度判字第一四二七號判決及行政院台八十五訴字第三
○八二九號決定書，非本院判例，尚無拘束本件之效力，原告據以再審，顯無理由，
應予駁回。
據上論結，本件再審之訴為無理由，爰依行政訴訟法第三十三條、民事訴訟法第五百
零二條第二項，判決如主文。
中    華    民    國     八十七      年     十一     月       五        日
                    行 政 法 院 第 一 庭
                                審 判 長 評  事      高  秀  真
                                         評  事      彭  鳳  至
                                         評  事      黃  合  文
                                         評  事      藍　獻　林
                                         評  事      黃  璽  君
右  正  本  證  明  與  原  本  無  異
                                         法院書記官  邱  彰  德
中    華    民    國     八十七      年     十一     月       六        日
